臺灣臺南地方法院刑事判決
                                     109年度訴字第1276號
公  訴  人  臺灣臺南地方檢察署檢察官
被      告  楊國政



上列被告因廢棄物清理法案件，經檢察官提起公訴（109年度偵
字第4687號），本院判決如下：
    主  文
楊國政犯廢棄物清理法第四十六條第四款前段之非法清理廢棄物
罪，累犯，處有期徒刑壹年陸月。
    事  實
一、楊國政知悉從事廢棄物清除、處理業務者，應向直轄市、縣
    （市）主管機關或中央主管機關委託之機關申請核發公民營
    廢棄物清除、處理機構許可文件後，始得從事清除、處理廢
    棄物業務，其未依廢棄物清理法第41條第1項規定領有廢棄
    物清除、處理許可文件，竟基於非法清理廢棄物之犯意，於
    民國108年11月3日凌晨1時47分許前之某時，駕駛車牌號碼0
    00-0000號營業貨運曳引車（附掛車號不詳之營業半拖車）
    ，至不詳地點，載運包含營建混合物（屬一般事業廢棄物）
    、生活垃圾（屬一般廢棄物）之混合廢棄物，並於同日凌晨
    1時49分許至凌晨2時12分許，將上開廢棄物載運至臺南市○○
    區○○里○○○○○00號水門附近傾倒堆置，而為廢棄物之清除、
    處理。嗣經臺南市大內區石湖里長接獲民眾陳情，乃會同員
    警、臺南市政府環境保護局等單位前往稽查，而循線查悉上
    情。
二、案經臺南市政府警察局善化分局報告臺灣臺南地方檢察署檢
    察官偵查起訴。
    理  由
壹、關於證據能力之認定
一、本判決所依憑判斷之具傳聞證據性質之供述證據，因檢察官
    及被告楊國政於本案言詞辯論終結前，均同意有證據能力（
    見本院卷第51至52、97、317頁），本院審酌前開證據之作
    成或取得之狀況，並無非法或不當取證之情事，且亦無顯不
    可信之情況，依刑事訴訟法第159條之5規定，均具有證據能
    力。
二、其餘所引用卷內非供述證據性質之證據資料，均依法定程序
    取得，經合法調查程序，與待證事實間復具相當關聯性，無
    不得為證據情形，依刑事訴訟法第158條之4反面解釋，均有
    證據能力。
貳、實體部分
一、訊據被告固坦承車牌號碼000-0000號營業貨運曳引車(下稱
    本案營業貨運曳引車)於108年11月2日至同年月3日為其所駕
    駛之事實，惟矢口否認有何非法清理廢棄物犯行，辯稱：本
    案營業貨運曳引車原掛載之車牌號碼00-00號營業半拖車(下
    稱53-J3營業半拖車)於108年11月2日、同年月3日在維修中
    ，我當日並無附掛營業半拖車，且本案營業貨運曳引車因電
    線不同原則上應該是不可以附掛不同營業半拖車，所以現場
    附近監視器錄影畫面拍攝到之營業貨運曳引車(下稱涉案車
    輛)，不是我所駕駛之本案營業貨運曳引車等語。經查：
　㈠本案營業貨運曳引車為證人楊富全靠行登記於順祥交通企業
    有限公司名下，平日固定附掛53-J3營業半拖車，108年11月
    2日、同年月3日係由被告駕駛本案營業貨運曳引車；被告未
    領有直轄市、縣（市）主管機關或中央主管機關委託之機關
    核發公民營廢棄物清除處理機構許可文件等情，業據被告坦
    承在卷，核與證人楊富全於警詢及偵查中之證述相符(見警
    卷第10頁；偵字卷第119至120頁)，並有汽車貨運業接受自
    備車輛靠行服務契約書、經濟部商工登記公示資料查詢服務
    資料、車輛詳細資料報表及車輛查詢清單報表附卷可佐（見
    警卷第183至189頁），是此部分之事實，首堪認定。
　㈡被告駕駛之本案營業貨運曳引車於108年11月3日凌晨1時49分
    許至同日凌晨2時12分許，前往臺南市○○區○○里○○○○○00號水
    門附近傾倒堆置營建混合物及生活垃圾之混合廢棄物：
　⒈證人即當地里長陳燕姿於警詢證稱：里民向我表示於108年11
    月2日下午6時許，散步經過臺南市○○區○○里○○○○○00號水門
    附近時，尚未發現有遭人傾倒廢棄物，而於同年月3日上午6
    時許，散步經過後就發現該處遭人傾倒廢棄物，所以臺南市
    ○○區○○里○○○○○00號水門附近遭人傾倒廢棄物應該是在這段
    期間，我去現場發現都是建築事業廢棄物，其中也參雜一些
    一般垃圾，該廢棄物有被壓縮的跡象，數量約有1大卡車之
    多等語（見警卷第15至17頁）。
　⒉證人即臺南市政府環保局人員陳俊仁於偵查中具結證稱：108
    年11月3日因值班服務台之通知，我於當日下午2時20分許前
    往大內區曾文溪右岸石子瀨堤坊33號水門旁稽查，現場看到
    一些工地清出來的廢棄物，包含磁磚紙箱、便當盒、塑膠類
    的東西，大部分廢棄物應該是一般廢棄物，混合著少量的營
    建混合物等語（見偵字卷第173至174頁）。
　⒊綜合上開2位證人之證述，佐以臺南市○○○○○○○○○○○○○○○○○○○○
    ○○○○○○○○○○○○○○○○○○○○000○00○0○○○0○00○○○○○區○○○○○○○○○○
    00號對面稽查，確有發現現場遭棄置1車次廢棄物等情(見警
    卷第23頁)，及現場照片顯示曾文溪33號水門旁有堆置大量
    廢棄物，其中包含日式二丁掛磁磚紙箱、急診醫療費用收據
    等（見警卷第23、213至219頁），可知臺南市○○區○○里○○○○
    ○00號水門附近確實在108年11月2日下午6時許至同年月3日
    上午6時許期間，遭人傾倒營建混合物及生活垃圾之混合廢
    棄物，且數量非少，該數量非一般汽機車所能載運。
　⒋而警方接獲證人陳燕姿之報案後，隨即展開調查，經調閱現
    場附近監視器錄影畫面，顯示在108年11月3日凌晨1時47分
    許，有一輛營業貨運曳引車附掛車號不詳之營業半拖車，沿
    市178線道路由東往西方向朝大內橋方向行駛，此時有開啟
    車燈，於同日凌晨1時49分10秒許，涉案車輛由西往東方向
    駛進大內橋，關閉車燈行駛，經過大內橋東側堤岸道路後，
    左轉堤防道路往33號水門方向前進，於同日凌晨2時11分57
    秒許，涉案車輛關閉車燈沿堤防道路駛出，右轉進入大內橋
    由東往西方向行駛，於同日凌晨2時12分9秒許，涉案車輛經
    過市178線、南182線道路口，由西往東方向朝國道三號高速
    公路善化交流道方向行駛，有臺南市政府警察局善化分局大
    內分駐所案件監視器相片黏貼表之地圖及監視器錄影畫面擷
    圖附卷供佐（見警卷第191至207頁），可見涉案車輛附掛車
    號不詳之營業半拖車，屬大型車輛，於上開時段有進出臺南
    市○○區○○里○○○○○00號水門附近，且進出時將車燈關閉行駛
    而形跡可疑，佐以證人即承辦警員楊宗憲於本院審理時具結
    證述：我們根據證人陳燕姿於筆錄所述之時間去調閱108年1
    1月2日下午6時至同年月3日上午6時期間之監視器錄影畫面
    ，然後看車輛特徵，這個時段駛進傾倒廢棄物現場的大型車
    輛只有涉案車輛等語(見本院卷第322頁)，足認臺南市○○區○
    ○里○○○○○00號水門附近，係遭涉案車輛於108年11月3日凌晨
    1時49分許至同日凌晨2時12分許期間，傾倒營建混合物及生
    活垃圾之混合廢棄物。
　⒌又本案經警方就現場附近監視器錄影畫面及國道三號高速公
    路行經車輛調查分析後，認本案營業貨運曳引車即為涉案車
    輛，遂通知本案營業貨運曳引車之實際所有權人即證人楊富
    全於109年1月14日前往臺南市政府警察局善化分局製作筆錄
    ，證人楊富全於該日下午4時42分許製作筆錄完畢後，隨即
    於同日下午5時28分許，以通訊軟體LINE傳送「回去之後在
    說」、「台南電話不要接」、「沒事」、「運氣好，車輛消
    失了」、「回來再說」之訊息給被告，有調查筆錄及通訊軟
    體LINE對話紀錄擷圖附卷可佐（見警卷第9頁；偵字卷第197
    頁），自前揭證人楊富全於製作完本案筆錄後，旋傳送上開
    訊息予被告，且其所述「運氣好，車輛消失了」內容，與證
    人楊富全日後在偵查中主張「警察是說已經上交流道，平面
    道路都沒有拍到」等語相符(見偵字卷第120頁)，則上開訊
    息所談論之事即為本案臺南市○○區○○里○○○○○00號水門附近
    遭人傾倒廢棄物之事，應可認定。然觀諸上開訊息，證人楊
    富全並非要被告坦然面對，配合調查或積極提出事證，以洗
    清罪嫌，反而向被告表示「台南電話不要接」、「運氣好，
    車輛消失了」等語，該對話顯與一般人如知悉朋友或受僱人
    可能遭他人誣陷，急欲釐清事實之常情不符，則被告於該日
    駕駛之本案營業貨運曳引車是否與本案涉案車輛全然無關，
    實已啟人疑竇。
　⒍再參諸證人楊富全於觀看現場附近監視器錄影畫面後證述「
    我看過監視器畫面，這台車好像是我的」等語（見警卷第11
    頁），足認本案營業貨運曳引車之外觀特徵確與涉案車輛相
    符。又被告自陳其於108年11月3日凌晨1時47許駕駛本案營
    業貨運曳引車在臺南市某處，其所使用之行動電話門號為00
    00000000號等語（見警卷第5至7頁；偵字卷第180頁），而
    涉案車輛於同日凌晨2時12分9秒許，經過市178線、南182線
    道路口，由西往東方向朝國道三號高速公路善化交流道方向
    行駛後，於同日凌晨2時12分許，被告駕駛之本案營業貨運
    曳引車即出現在國道三號高速公路善化路段北上方向，有臺
    南市○○○○○○○○○○○○○○○○○○○○○○○○○地○○○○○○○○○○○○○道○號高
    速公路門架車號查詢紀錄及交易影像擷圖在卷可憑（見警卷
    第28、191至207、225至227頁），被告所使用之行動電話門
    號0000000000號於108年11月3日凌晨1時44分01秒至同日凌
    晨1時57分53秒所登錄之基地台位置，亦顯示在傾倒廢棄物
    現場附近之臺南市○○區○○段000000地號，且所登錄之基地台
    之後即往善化、東山、嘉義、雲林移動，有通聯調閱查詢單
    在卷可佐（見警卷第71頁），復審酌證人楊宗憲於本院審理
    時具結證稱：我們從案發結果慢慢往前調，我們一開始調到
    他是西向東行駛進大內橋，所以研判他有可能是走周邊的路
    口山上的路口過來，也有可能是從市178線道路過來，也有
    可能是從國道下來，所以我們只要針對這三條路去調監視器
    就能知道哪一條是他有經過的路線了，所以我們還有去調山
    上那組，山上那組看到的能夠佐證他是西向東行駛，如果不
    是從國道三號高速公路下來，就是從市178線道路下來，我
    們也有去調市178線道路，發現他沒有經過市178線道路，沒
    有從善化市區過來，他回去時也沒有看到他從其他道路離開
    ，所以我們合理懷疑他是從國道三號高速公路進出；因為我
    們調監視器，只有涉案車輛有辦法載這麼大量廢棄物前往傾
    倒廢棄物的現場，再由這個時段慢慢往前推算ETC有經過又
    符合特徵的車輛，就剛好只有本案營業貨運曳引車等語(見
    本院卷第321、324至325頁)。綜合上開證據，本案營業貨運
    曳引車之外型特徵與涉案車輛相同，被告當日駕駛本案營業
    貨運曳引車之行駛時間、區域及動向，亦與涉案車輛當日之
    行駛時間、區域及動向，得以相互勾稽，並無不合之處，則
    前揭傾倒營建混合物及生活垃圾之混合廢棄物之涉案車輛，
    即為被告駕駛之本案營業貨運曳引車，堪以認定。
　㈢被告雖辯稱本案營業貨運曳引車原掛載之53-J3營業半拖車於
    108年11月2日、同年月3日在維修中，其當日並無附掛營業
    半拖車，且本案營業貨運曳引車因電線不同原則上應該是不
    可以附掛不同營業半拖車，所以現場附近監視器錄影畫面拍
    攝到之涉案車輛，不是其所駕駛之本案營業貨運曳引車，故
    本案廢棄物非其所傾倒等語。然本案營業貨運曳引車於108
    年11月3日凌晨2時12分許，行經國道三號高速公路公路北向
    339.2公里處時，確有附掛一輛營業半拖車，有遠通電收股
    份有限公司函文及國道三號高速公路門架交易影像擷圖在卷
    可查（見警卷第221至222、225至227頁），被告辯稱其當日
    僅駕駛本案營業貨運曳引車，並未附掛營業半拖車，與客觀
    事證不符，已難認可採。況本案營業貨運曳引車牽引半拖車
    並無任何限制，53-J3營業半拖車亦非屬特製型號，53-J3營
    業半拖車並無不可替代性，本案營業貨運曳引車亦可附掛其
    他已取得監理站核發行車執照且連接器相符之營業半拖車，
    有良成機械工業有限公司及香港商太古商用汽車有限公司台
    灣分公司函文附卷可佐（見本院卷第77至81頁），故縱認53
    -J3營業半拖車於108年11月2日尚在送修中，亦難執此逕為
    有利被告之認定。
　㈣另證人楊富全雖於偵查中表示被告應該沒有駕駛本案營業貨
    運曳引車至臺南傾倒廢棄物，因為從北部運下來真的好遠云
    云。惟查，證人楊富全於偵查中證稱被告要換他自己的駕照
    ，所以被告就駕駛本案營業貨運曳引車下來臺南等語（見偵
    字卷第120頁），被告亦自陳其108年11月2日要審驗駕照，
    所以駕駛本案營業貨運曳引車至臺南等語（見偵字卷第148
    頁），則被告既已因換領駕駛執照而須駕駛本案營業貨運曳
    引車至臺南，其因此選擇臺南地區作為其傾倒廢棄物之地點
    ，尚無悖於常理之處。況距離遠近本非傾倒廢棄物者唯一考
    量因素，與被告是否涉犯本案犯行並無必然關聯性，是自難
    以證人楊富全之上開證述，遽為有利於被告之認定。
　㈤綜上所述，被告前開所辯，均係事後卸責之詞，不足採信。
    是本案事證已經明確，被告上開犯行洵堪認定，應予依法論
    科。
二、論罪科刑：
  ㈠按廢棄物清理法所稱廢棄物，指下列能以搬動方式移動之固
    態或液態物質或物品：一、被拋棄者。二、減失原效用、被
    放棄原效用、不具效用或效用不明者。三、於營建、製造、
    加工、修理、販賣、使用過程所產生目的以外之產物。四、
    製程產出物不具可行之利用技術或不具市場經濟價值者。五
    、其他經中央主管機關公告者；前項廢棄物，分下列二種：
    一、一般廢棄物：指事業廢棄物以外之廢棄物。二、事業廢
    棄物：指事業活動產生非屬其員工生活產生之廢棄物，包括
    有害事業廢棄物及一般事業廢棄物。㈠有害事業廢棄物：由
    事業所產生具有毒性、危險性，其濃度或數量足以影響人體
    健康或污染環境之廢棄物。㈡一般事業廢棄物：由事業所產
    生有害事業廢棄物以外之廢棄物，廢棄物清理法第2條第1項
    、第2項定有明文。經查，本案廢棄物包含建築工地清出來
    的營建混合物，及生活垃圾，有證人陳俊仁之證述及現場照
    片在卷供參（見偵字卷第173至174、213至219頁），該營建
    混合物係事業所產生，未有證據證明具有毒性及危險性之物
    ，應屬一般事業廢棄物，而生活垃圾部分，無證據證明為事
    業活動產生之廢棄物，應屬一般廢棄物。
　㈡廢棄物清理法第46條第4款規定之犯罪構成要件行為，計有「
    貯存」、「清除」及「處理」三者，其中所謂「貯存」：指
    事業廢棄物於清除、處理前，放置於特定地點或貯存容器、
    設施內之行為。「清除」：指事業廢棄物之收集、運輸行為
    。「處理」：指下列行為：㈠中間處理：指事業廢棄物在最
    終處置或再利用前，以物理、化學、生物、熱處理或其他處
    理方法，改變其物理、化學、生物特性或成分，達成分離、
    減積、去毒、固化或穩定之行為；㈡最終處置：指衛生掩埋
    、封閉掩埋、安定掩埋或海洋棄置事業廢棄物之行為；㈢再
    利用：指事業產生之事業廢棄物自行、販賣、轉讓或委託做
    為原料、材料、燃料、填土或其他經中央目的事業主管機關
    認定之用途行為，並應符合其規定者，此觀之「事業廢棄物
    貯存清除處理方法及設施標準」第2條第1款至第3款之規定
    即明。又按廢棄物清理法第41條第1項前段既規定，從事廢
    棄物清除、處理業務者，應向直轄市、縣（市）主管機關或
    中央主管機關委託之機關申請核發公民營廢棄物清除、處理
    機構許可文件後，始得受託清除、處理廢棄物業務。則同法
    第46條第4款所謂未依第41條第1項規定領有廢棄物清除、處
    理許可文件，從事廢棄物貯存、清除、處理者，自不限於公
    、民營廢棄物清除處理機構，凡未領有許可證或核備文件而
    從事廢棄物貯存、清除、處理者，即足當之（最高法院92年
    度台上字第1213號判決意旨參照）。本件被告未領有廢棄物
    清除、處理許可文件，即收集、載運前揭廢棄物至本案土地
    傾倒棄置，揆諸上開說明，其行為應屬廢棄物清理法所謂清
    除及處理行為。是核被告所為，係犯廢棄物清理法第46條第
    4款前段之非法清理廢棄物罪。　
　㈢被告前因施用毒品案件，經臺灣彰化地方法院以108年度簡字
    第437號判決判處有期徒刑4月確定，於108年7月22日易科罰
    金執行完畢，有臺灣高等法院被告前案紀錄表在卷足參（見
    本院卷第26至27頁），其於上開有期徒刑執行完畢後5年內
    故意再犯本件有期徒刑以上之罪，為累犯；審酌被告未因前
    罪徒刑執行完畢而有所警惕，猶故意再犯本案犯罪，可認其
    有特別惡性及對刑罰反應力薄弱，又觀諸被告本案犯罪情節
    ，經依累犯規定加重其刑，並未使被告所受刑罰超過其所應
    負擔之罪責，即無司法院釋字第775號解釋意旨所指應裁量
    不予加重最低本刑，否則將致過苛或罪刑不相當之情形，爰
    依刑法第47條第1項規定加重其刑。
  ㈣爰審酌被告未依廢棄物清理法之規定領有合法許可文件，即
    從事一般事業廢棄物及一般廢棄物之清除及處理行為，危及
    環境衛生及國民健康，所為實不可取，且其犯後矢口否認犯
    行，態度難認良好，復考量被告之犯罪動機、目的、非法清
    除及處理廢棄物之數量，並思及上開廢棄物未驗出具毒性或
    有害物質，尚未造成嚴重危害，兼衡被告前無非法清理廢棄
    物前科之素行，暨其自陳學歷為國小畢業，目前從事整地種
    樹之工作，須扶養母親（見本院卷第345頁）之智識程度、
    家庭生活狀況等一切情狀，量處如主文所示之刑。
三、扣案IPHONE行動電話1支，因無證據足認與本件犯罪事實有
    何關聯，不予宣告沒收或追徵，併予敘明。
據上論斷，應依刑事訴訟法第299條第1項本文，廢棄物清理法第
46條第4款前段，刑法第11條本文、第47條第1項，判決如主文。
本案經檢察官林怡君提起公訴，檢察官吳梓榕到庭執行職務。
中　　華　　民　　國　 110　　年　　9 　　月　　15　　日
                  刑事第十一庭  審判長法　官　劉怡孜
　　　　　　　　　                    法  官  陳欽賢
　　　　　　　　　                    法  官  潘明彥
以上正本證明與原本無異。
如不服本判決應於收受本判決後20日內向本院提出上訴書狀，並
應敘述具體理由。其未敘述上訴理由者，應於上訴期間屆滿後20
日內向本院補提理由書狀（均須按他造當事人之人數附繕本）「
切勿逕送上級法院」。 
　　　　　　　　　　　　　　　 　     書記官  蘇豐展
中　　華　　民　　國　　110 　年　　9 　　月　　15　　日
附錄本案論罪科刑法條：
廢棄物清理法第46條
有下列情形之一者，處1年以上5年以下有期徒刑，得併科新臺幣
1千5百萬元以下罰金：
一、任意棄置有害事業廢棄物。
二、事業負責人或相關人員未依本法規定之方式貯存、清除、處
    理或再利用廢棄物，致污染環境。
三、未經主管機關許可，提供土地回填、堆置廢棄物。
四、未依第41條第1項規定領有廢棄物清除、處理許可文件，從
    事廢棄物貯存、清除、處理，或未依廢棄物清除、處理許可
    文件內容貯存、清除、處理廢棄物。
五、執行機關之人員委託未取得許可文件之業者，清除、處理一
    般廢棄物者；或明知受託人非法清除、處理而仍委託。
六、公民營廢棄物處理機構負責人或相關人員、或執行機關之人
    員未處理廢棄物，開具虛偽證明。